---
title: "Exercício 5"
author: "Renato Victor Lira Brito"
date: 20/07/2020
output: github_document
variant: markdown_github
---

```{r setup, include=FALSE}
knitr::opts_chunk$set(echo = TRUE)
```

## Carregue o banco de dados `world` que está no pacote `poliscidata`.

```{r}
library(poliscidata)
library(tidyverse)
library(scales)
banco <-world %>%
  filter(!is.na(dem_score14),
         !is.na(democ11),
         !is.na(fhrate04_rev),
         !is.na(fhrate08_rev),
         !is.na(polity))
```

## Existem diversas medidas de democracia para os países: `dem_score14`, `democ11`, `fhrate04_rev`, `fhrate08_rev`, `polity`. Descreva-as graficamente e diga quais são as diferenças entre tais medidas.

```{r} 
?world 
```


### **Descrição das variáveis, de acordo com o banco de dados 'world':**

### **dem_score14** -> Democracy score, higher scores more democratic (Economist 2014). 
### **democ11** -> Democracy score, 2011 (UN).
### **fhrate04_rev** -> Freedom House rating of democracy (reversed).
### **fhrate08_rev** -> Freedom House 1-7 scale reversed, rescaled 0-12.
### **polity** -> Higher scores more democratic (Polity).

### **Descrição gráfica das variáveis:**

### **1. dem_score14:**

```{r}
ggplot(banco, aes(dem_score14)) + 
  geom_histogram(aes(y=..density..),      
                 binwidth=0.5) +
  geom_density() 
```

### **2. democ11:**

```{r}
ggplot(banco, aes(democ11)) + 
  geom_histogram(aes(y=..density..),      
                 binwidth=0.5) +
  geom_density() 
```

### **3. fhrate04_rev:**

```{r}
ggplot(banco, aes(fhrate04_rev, ..count../sum(..count..) )) +
  geom_bar(na.rm = T) +
  scale_y_continuous(labels = percent)
```


### **4. fhrate08_rev:**

```{r}
ggplot(banco, aes(fhrate08_rev, ..count../sum(..count..) )) +
  geom_bar(na.rm = T) +
  scale_y_continuous(labels = percent)
```

### **5. polity:**

```{r}
ggplot(banco, aes(polity, ..count../sum(..count..) )) +
  geom_bar(na.rm = T) +
  scale_y_continuous(labels = percent)
```

### **Comentários sobre as diferenças entre as medidas das variáveis `dem_score14`, `democ11`, `fhrate04_rev`, `fhrate08_rev` e `polity`:**

### Todas as variáveis buscam de alguma forma apresentar *scores* sobre democracia, nos quais os casos (países) pontuam de formas específicas. Enquanto a `dem_score14` é representada a partir de um *score* com valores contínuos apresentando duas casas decimais de detalhamento (Economist 2014), as variáveis `fhrate04_rev` e `fhrate08_rev` baseiam-se em escalas de 1 a 7 e 0 a 12 (Freedom House), respectivamente. A variável `democ11` (UN) consiste em um *score* sobre o quão democrático um país pode ser, tendo 2011 como ano de observação. A variável `polity`, no entanto, apresenta em seu *score* sobre democracia valores tanto negativos quanto positivos, variando de autocracias (com valor mínimo -10 e valor máximo -6) até democracias (com valor mínimo 6 e valor máximo 10). A variável `dem_score14` foi representada com um histograma com uma curva de densidade com o intuito de melhorar a observação da distribuição dos valores dessa variável contínua. As outras variáveis (`democ11`, `fhrate04_rev`, `fhrate08_rev` e `polity`) foram representadas com gráficos de barras onde podem ser observadas as porcentagens da distribuição dos casos, considerando que a maioria delas opera com escalas que podem ser traduzidas em categorias para o aprofundamento da observação. Além disso, enquanto a variável `dem_score14` apresentou maiores quantidades de casos no centro do gráfico, as outras variáveis apresentaram maiores quantidades de casos nos extremos. Ressalta-se que a variável `fhrate04_rev` apresentou um valor alto de casos entre 2 e 3 na sua escala de 1 a 7, mas que, quando a Freedom House redimensiona para uma escala de 0 a 12 (variável `fhrate08_rev`), esse valor se torna bem mais discreto. Por último, é importante frisar a pluralidade de escalas e formas de avaliação, bem como das possibilidades de representar graficamente cada uma dessas variáveis, o que torna ainda mais complexa a análise dos dados. A variável `polity`, por exemplo, opera com valores negativos, diferindo de todas as outras que, até então, só variavam em escalas e detalhamento de casas decimais sobre os seus dados. Dessa forma, cada tipo de variável, bem como cada tipo de escala e representação gráfica, pode ser determinado a partir da observação que o pesquisador pretende realizar.


## Avalie a relação entre todas as medidas de democracia e desigualdade, utilizando a variável `gini08`. Descreva graficamente esta variável, a relação entre as duas variáveis, meça a correlação entre elas e faça regressões lineares (interpretando em profundidade os resultados dos coeficientes e medidas de desempenho dos modelos). Enfatize as semelhanças e diferenças entre os resultados. Quais são suas conclusões?

```{r} 
?world 
```

### **gini08** -> Gini coeff (UN 2008).

### **1. Descrição gráfica da variável `gini08`:**
```{r}
ggplot(banco, aes(gini08)) + 
  geom_histogram(aes(y=..density..),      
                 binwidth=1) +
  geom_density() 
```
###  **2. Descrição gráfica da relação entre as variáveis `gini08` e `dem_score14`:**

```{r} 
ggplot(banco, aes(gini08, dem_score14)) +
geom_jitter()
```

### **3. Descrição gráfica da relação entre as variáveis `gini08` e `democ11`:**

```{r} 
ggplot(banco, aes(gini08, democ11)) +
geom_jitter()
```

### **4. Descrição gráfica da relação entre as variáveis `gini08` e `fhrate04_rev`:**

```{r} 
ggplot(banco, aes(gini08, fhrate04_rev)) +
geom_jitter()
```

### **5. Descrição gráfica da relação entre as variáveis `gini08` e `fhrate08_rev`:**

```{r} 
ggplot(banco, aes(gini08, fhrate08_rev)) +
geom_jitter()
```

### **6. Descrição gráfica da relação entre as variáveis `gini08` e `polity`:**

```{r} 
ggplot(banco, aes(gini08, polity)) +
geom_jitter()
```

### ** 7. Correlação entre as variáveis `gini08` e `dem_score14`:**

```{r} 
cor.test(banco$dem_score14, banco$gini08)
```

### ** 8. Correlação entre as variáveis `gini08` e `democ11`:**

```{r} 
cor.test(banco$democ11, banco$gini08)
```

### ** 9. Correlação entre as variáveis `gini08` e `fhrate04_rev`:**

```{r} 
cor.test(banco$fhrate04_rev, banco$gini08)
```

### ** 10. Correlação entre as variáveis `gini08` e `fhrate08_rev`:**

```{r} 
cor.test(banco$fhrate08_rev, banco$gini08)
```

### ** 11. Correlação entre as variáveis `gini08` e `polity`:**

```{r} 
cor.test(banco$polity, banco$gini08)
```
### **12. Regressão linear, interpretando em profundidade os resultados dos coeficientes e medidas de desempenho do modelo, entre as variáveis `gini08` e `dem_score14`:**

```{r} 
Regressao_dem_gini08_01 <- lm(dem_score14 ~ gini08, data = banco)
summary(Regressao_dem_gini08_01)
```
### Interpretação dos resultados dos coeficientes e medidas de desempenho do modelo:

### A partir da regressão (Regressao_dem_gini08_01), podemos observar os resíduos, com mínimo de -4,1187 e máximo de 3,4717. A mediana se aproxima de 0 (valor que está entre a mediana e o primeiro quartil). O RMSE, ou seja, a distância média dos valores que foram observados para os estimados, foi de 1,998. O intercepto, para o caso de a variável independente ser 0, foi de 7,33487, com erro padrão de 0,79633 e Valor T de 9,211, além de p-valor de 2,05e-15. O β, que representa a mudança em Y para cada mudança em unidades de X, foi -0,03397, com erro padrão de 0,01906, Valor T de -1,782 e p-valor de 0,0774, considerado alto para análises que tratam de p-valor ideal como 0,01 e 0,05. O R-squared, que representa a proporção da variável dependente que é explicada pelo modelo, foi de 0,02735, ou 2,735%.


### **13. Regressão linear, interpretando em profundidade os resultados dos coeficientes e medidas de desempenho do modelo, entre as variáveis `gini08` e `democ11`:**

```{r} 
Regressao_dem_gini08_02<- lm(democ11 ~ gini08, data = banco)
summary(Regressao_dem_gini08_02)
```
### Interpretação dos resultados dos coeficientes e medidas de desempenho do modelo:

### A partir da regressão (Regressao_dem_gini08_02), podemos observar os resíduos, com mínimo de -6,796 e máximo de 3,958. A mediana não se aproxima tanto de 0 (valor que está entre a mediana e o primeiro quartil). O RMSE, ou seja, a distância média dos valores que foram observados para os estimados, foi de 3,47. O intercepto, para o caso de a variável independente ser 0, foi de 7,68568, com erro padrão de 1,38306 e Valor T de 5,557, além de p-valor de 1,85e-07. O β, que representa a mudança em Y para cada mudança em unidades de X, foi -0,02994, com erro padrão de 0,03311, Valor T de -0,904 e p-valor de 0,368, considerado alto para análises que tratam de p-valor ideal como 0,01 e 0,05. O R-squared, que representa a proporção da variável dependente que é explicada pelo modelo, foi de 0,007186, ou 0,7186%.


### **14. Regressão linear, interpretando em profundidade os resultados dos coeficientes e medidas de desempenho do modelo, entre as variáveis `gini08` e `fhrate04_rev`:**

```{r} 
Regressao_dem_gini08_03<- lm(fhrate04_rev ~ gini08, data = banco)
summary(Regressao_dem_gini08_03)
```
### Interpretação dos resultados dos coeficientes e medidas de desempenho do modelo:

### A partir da regressão (Regressao_dem_gini08_03), podemos observar os resíduos, com mínimo de -3,8700 e máximo de 2,4324. A mediana se aproxima de 0 (valor que está entre a mediana e o primeiro quartil). O RMSE, ou seja, a distância média dos valores que foram observados para os estimados, foi de 1,781. O intercepto, para o caso de a variável independente ser 0, foi de 5,74513, com erro padrão de 0,70975 e Valor T de 8,095, além de p-valor de 7,32e-13. O β, que representa a mudança em Y para cada mudança em unidades de X, foi -0,02145, com erro padrão de 0,01699, Valor T de -1,263 e p-valor de 0,209, considerado alto para análises que tratam de p-valor ideal como 0,01 e 0,05. O R-squared, que representa a proporção da variável dependente que é explicada pelo modelo, foi de  0,01391, ou 1,391%.



### **15. Regressão linear, interpretando em profundidade os resultados dos coeficientes e medidas de desempenho do modelo, entre as variáveis `gini08` e `fhrate08_rev`:**

```{r} 
Regressao_dem_gini08_04<- lm(fhrate08_rev ~ gini08, data = banco)
summary(Regressao_dem_gini08_04)
```
### Interpretação dos resultados dos coeficientes e medidas de desempenho do modelo:

### A partir da regressão (Regressao_dem_gini08_04), podemos observar os resíduos, com mínimo de -7,9023 e máximo de 4,8712. A mediana se aproxima de 0 (valor que está entre a mediana e o primeiro quartil). O RMSE, ou seja, a distância média dos valores que foram observados para os estimados, foi de 3,558. O intercepto, para o caso de a variável independente ser 0, foi de 9,47485, com erro padrão de 1,41785 e Valor T de 6,683, além de p-valor de 9,28e-10. O β, que representa a mudança em Y para cada mudança em unidades de X, foi -0,04273, com erro padrão de 0,03394, Valor T de -1,259 e p-valor de 0,211, considerado alto para análises que tratam de p-valor ideal como 0,01 e 0,05. O R-squared, que representa a proporção da variável dependente que é explicada pelo modelo, foi de  0,01384, ou 1,384%.



### **16. Regressão linear, interpretando em profundidade os resultados dos coeficientes e medidas de desempenho do modelo, entre as variáveis `gini08` e `polity`:**

```{r} 
Regressao_dem_gini08_05<- lm(polity ~ gini08, data = banco)
summary(Regressao_dem_gini08_05)
```
### Interpretação dos resultados dos coeficientes e medidas de desempenho do modelo:

### A partir da regressão (Regressao_dem_gini08_05), podemos observar os resíduos, com mínimo de -14,374 e máximo de 5,040. A mediana não se aproxima tanto de 0 (valor que está entre a mediana e o primeiro quartil). O RMSE, ou seja, a distância média dos valores que foram observados para os estimados, foi de 5,535. O intercepto, para o caso de a variável independente ser 0, foi de 6,21813, com erro padrão de 2,20594 e Valor T de 2,819, além de p-valor de 0,00569. O β, que representa a mudança em Y para cada mudança em unidades de X, foi -0,02292, com erro padrão de 0,05280, Valor T de -0,434 e p-valor de 0,66499, considerado alto para análises que tratam de p-valor ideal como 0,01 e 0,05. O R-squared, que representa a proporção da variável dependente que é explicada pelo modelo, foi de  0,001665, ou 0,1665%.

### **17. Semelhanças e diferenças entre os resultados e conclusões:**

### No geral, os modelos de regressão a partir das variáveis de democracia associadas à variável `gini08` apresentaram p-valor alto, bem como um valor baixo para o R-squared, que variou entre 0,1665% e 2,735%. Alguns modelos demonstraram ser mais confiáveis do que outros, de acordo com a variável que foi usada, mas, via de regra, os resultados apontaram para um baixo poder explicativo, sem significância estatística, entre democracia e desigualdade.


## Avalie a relação entre todas as medidas de democracia e crescimento econômico, utilizando a variável `gdppcap08`. Descreva graficamente esta variável, a relação entre as duas variáveis, meça a correlação entre elas e faça regressões lineares (interpretando em profundidade os resultados dos coeficientes e medidas de desempenho dos modelos). Enfatize as semelhanças e diferenças entre os resultados. Quais são suas conclusões?

```{r} 
?world 
```
### **gdppcap08** -> GDP per capita in 2008 (World Bank).

### **1. Descrição gráfica da variável `gdppcap08`:**

```{r}
ggplot(banco, aes(gdppcap08))+
  geom_histogram()
```

###  **2. Descrição gráfica da relação entre as variáveis `gdppcap08` e `dem_score14`:**

```{r} 
ggplot(banco, aes(gdppcap08, dem_score14)) +
geom_jitter()
```

### **3. Descrição gráfica da relação entre as variáveis `gdppcap08` e `democ11`:**

```{r} 
ggplot(banco, aes(gdppcap08, democ11)) +
geom_jitter()
```

### **4. Descrição gráfica da relação entre as variáveis `gdppcap08` e `fhrate04_rev`:**

```{r} 
ggplot(banco, aes(gdppcap08, fhrate04_rev)) +
geom_jitter()
```

### **5. Descrição gráfica da relação entre as variáveis `gdppcap08` e `fhrate08_rev`:**

```{r} 
ggplot(banco, aes(gdppcap08, fhrate08_rev)) +
geom_jitter()
```

### **6. Descrição gráfica da relação entre as variáveis `gdppcap08` e `polity`:**

```{r} 
ggplot(banco, aes(gdppcap08, polity)) +
geom_jitter()
```

### ** 7. Correlação entre as variáveis `gdppcap08` e `dem_score14`:**

```{r} 
cor.test(banco$dem_score14, banco$gdppcap08)
```

### ** 8. Correlação entre as variáveis `gdppcap08` e `democ11`:**

```{r} 
cor.test(banco$democ11, banco$gdppcap08)
```

### ** 9. Correlação entre as variáveis `gdppcap08` e `fhrate04_rev`:**

```{r} 
cor.test(banco$fhrate04_rev, banco$gdppcap08)
```

### ** 10. Correlação entre as variáveis `gdppcap08` e `fhrate08_rev`:**

```{r} 
cor.test(banco$fhrate08_rev, banco$gdppcap08)
```

### ** 11. Correlação entre as variáveis `gdppcap08` e `polity`:**

```{r} 
cor.test(banco$polity, banco$gdppcap08)
```
### **12. Regressão linear, interpretando em profundidade os resultados dos coeficientes e medidas de desempenho do modelo, entre as variáveis `gdppcap08` e `dem_score14`:**

```{r} 
Regressao_dem_gdppcap08_01 <- lm(dem_score14 ~ gdppcap08, data = banco)
summary(Regressao_dem_gdppcap08_01)
```

### Interpretação dos resultados dos coeficientes e medidas de desempenho do modelo:

### A partir da regressão (Regressao_dem_gdppcap08_01), podemos observar os resíduos, com mínimo de -7,4247 e máximo de 2,9948. A mediana se aproxima de 0 (valor que está entre a mediana e o primeiro quartil). O RMSE, ou seja, a distância média dos valores que foram observados para os estimados, foi de 1,871. O intercepto, para o caso de a variável independente ser 0, foi de 4,722, com erro padrão de 2,110e-01 e Valor T de 22,377, além de p-valor de 2e-16. O β, que representa a mudança em Y para cada mudança em unidades de X, foi 6,851e-05, com erro padrão de 1,070e-05, Valor T de 6,401 e p-valor de 2,17e-09, considerado baixo para análises que tratam de p-valor ideal como 0,01 e 0,05. O R-squared, que representa a proporção da variável dependente que é explicada pelo modelo, foi de  0.2264, ou 22,64%.


### **13. Regressão linear, interpretando em profundidade os resultados dos coeficientes e medidas de desempenho do modelo, entre as variáveis `gdppcap08` e `democ11`:**

```{r} 
Regressao_dem_gdppcap08_02 <- lm(democ11 ~ gdppcap08, data = banco)
summary(Regressao_dem_gdppcap08_02)
```


### Interpretação dos resultados dos coeficientes e medidas de desempenho do modelo:

### A partir da regressão (Regressao_dem_gdppcap08_02), podemos observar os resíduos, com mínimo de -11,258 e máximo de 4,803. A mediana não se aproxima tanto de 0 (valor que está entre a mediana e o primeiro quartil). O RMSE, ou seja, a distância média dos valores que foram observados para os estimados, foi de 3,57. O intercepto, para o caso de a variável independente ser 0, foi de 4,939, com erro padrão de 4,026e-01 e Valor T de 12,270, além de p-valor de 2e-16. O β, que representa a mudança em Y para cada mudança em unidades de X, foi 7,359e-05, com erro padrão de 2,042e-05, Valor T de 3,604 e p-valor de 0,000435, considerado baixo para análises que tratam de p-valor ideal como 0,01 e 0,05. O R-squared, que representa a proporção da variável dependente que é explicada pelo modelo, foi de  0,08489, ou 8,489%.


### **14. Regressão linear, interpretando em profundidade os resultados dos coeficientes e medidas de desempenho do modelo, entre as variáveis `gdppcap08` e `fhrate04_rev`:**

```{r} 
Regressao_dem_gdppcap08_03 <- lm(fhrate04_rev ~ gdppcap08, data = banco)
summary(Regressao_dem_gdppcap08_03)
```


### Interpretação dos resultados dos coeficientes e medidas de desempenho do modelo:

### A partir da regressão (Regressao_dem_gdppcap08_03), podemos observar os resíduos, com mínimo de -6,0631 e máximo de 2,9363. A mediana se aproxima de 0 (valor que está entre a mediana e o primeiro quartil). O RMSE, ou seja, a distância média dos valores que foram observados para os estimados, foi de 1,743. O intercepto, para o caso de a variável independente ser 0, foi de 3,872, com erro padrão de 1,965e-01 e Valor T de 19,707, além de p-valor de 2e-16. O β, que representa a mudança em Y para cada mudança em unidades de X, foi 5,463e-05, com erro padrão de 9,967e-06, Valor T de 5,481 e p-valor de 1,91e-07, considerado baixo para análises que tratam de p-valor ideal como 0,01 e 0,05. O R-squared, que representa a proporção da variável dependente que é explicada pelo modelo, foi de  0,1767, ou 17,67%.


### **15. Regressão linear, interpretando em profundidade os resultados dos coeficientes e medidas de desempenho do modelo, entre as variáveis `gdppcap08` e `fhrate08_rev`:**

```{r} 
Regressao_dem_gdppcap08_04 <- lm(fhrate08_rev ~ gdppcap08, data = banco)
summary(Regressao_dem_gdppcap08_04)
```

### Interpretação dos resultados dos coeficientes e medidas de desempenho do modelo:

### A partir da regressão (Regressao_dem_gdppcap08_04), podemos observar os resíduos, com mínimo de -12,142 e máximo de 5,867. A mediana não se aproxima tanto de 0 (valor que está entre a mediana e o primeiro quartil). O RMSE, ou seja, a distância média dos valores que foram observados para os estimados, foi de 3,425. O intercepto, para o caso de a variável independente ser 0, foi de 5,750, com erro padrão de 3,862e-01 e Valor T de 14,889, além de p-valor de 2e-16. O β, que representa a mudança em Y para cada mudança em unidades de X, foi 1,094e-04, com erro padrão de 1,959e-05, Valor T de 5,583 e p-valor de 1,18e-07, considerado baixo para análises que tratam de p-valor ideal como 0,01 e 0,05. O R-squared, que representa a proporção da variável dependente que é explicada pelo modelo, foi de  0,1821, ou 18,21%.



### **16. Regressão linear, interpretando em profundidade os resultados dos coeficientes e medidas de desempenho do modelo, entre as variáveis `gdppcap08` e `polity`:**

```{r} 
Regressao_dem_gdppcap08_05 <- lm(polity ~ gdppcap08, data = banco)
summary(Regressao_dem_gdppcap08_05)
```

### Interpretação dos resultados dos coeficientes e medidas de desempenho do modelo:

### A partir da regressão (Regressao_dem_gdppcap08_05), podemos observar os resíduos, com mínimo de -19,426 e máximo de 6,378. A mediana não se aproxima tanto de 0 (valor que está entre a mediana e o primeiro quartil). O RMSE, ou seja, a distância média dos valores que foram observados para os estimados, foi de 6,059. O intercepto, para o caso de a variável independente ser 0, foi de 3,375, com erro padrão de 6,833e-01 e Valor T de 4,940, além de p-valor de 2,2e-06. O β, que representa a mudança em Y para cada mudança em unidades de X, foi 7,047e-05, com erro padrão de 3,466e-05, Valor T de 2,033 e p-valor de 0,0439, considerado baixo para análises que tratam de p-valor ideal como 0,05 e alto para análises que tratam de p-valor ideal como 0,01. O R-squared, que representa a proporção da variável dependente que é explicada pelo modelo, foi de  0,02868, ou 2,868%.


### **17. Semelhanças e diferenças entre os resultados e conclusões:**

### No geral, os modelos de regressão a partir das variáveis de democracia associadas à variável `gdppcap08` apresentaram p-valor baixo (ideal), bem como um valor alto para o R-squared, que variou entre 2,868% e 22,64%. Alguns modelos demonstraram ser mais confiáveis do que outros, de acordo com a variável que foi usada, mas, via de regra, os resultados apontaram para um alto poder explicativo, com significância estatística, entre democracia e crescimento econômico.



## Avalie a relação entre todas as medidas de democracia e produção de petróleo, utilizando a variável `oil`. Descreva graficamente esta variável, a relação entre as duas variáveis, meça a correlação entre elas e faça regressões lineares (interpretando em profundidade os resultados dos coeficientes e medidas de desempenho dos modelos). Enfatize as semelhanças e diferenças entre os resultados. Quais são suas conclusões?

```{r} 
?world 
```
### **oil** -> Oil production, in barrels per day (CIA).

### **1. Descrição gráfica da variável `oil`:** 
```{r}
ggplot(banco, aes(oil))+
  geom_histogram()
```

###  **2. Descrição gráfica da relação entre as variáveis `oil` e `dem_score14`:**

```{r} 
ggplot(banco, aes(oil, dem_score14)) +
geom_jitter()
```

### **3. Descrição gráfica da relação entre as variáveis `oil` e `democ11`:**

```{r} 
ggplot(banco, aes(oil, democ11)) +
geom_jitter()
```

### **4. Descrição gráfica da relação entre as variáveis `oil` e `fhrate04_rev`:**

```{r} 
ggplot(banco, aes(oil, fhrate04_rev)) +
geom_jitter()
```

### **5. Descrição gráfica da relação entre as variáveis `oil` e `fhrate08_rev`:**

```{r} 
ggplot(banco, aes(oil, fhrate08_rev)) +
geom_jitter()
```

### **6. Descrição gráfica da relação entre as variáveis `oil` e `polity`:**

```{r} 
ggplot(banco, aes(oil, polity)) +
geom_jitter()
```

### ** 7. Correlação entre as variáveis `oil` e `dem_score14`:**

```{r} 
cor.test(banco$dem_score14, banco$oil)
```

### ** 8. Correlação entre as variáveis `oil` e `democ11`:**

```{r} 
cor.test(banco$democ11, banco$oil)
```

### ** 9. Correlação entre as variáveis `oil` e `fhrate04_rev`:**

```{r} 
cor.test(banco$fhrate04_rev, banco$oil)
```

### ** 10. Correlação entre as variáveis `oil` e `fhrate08_rev`:**

```{r} 
cor.test(banco$fhrate08_rev, banco$oil)
```

### ** 11. Correlação entre as variáveis `oil` e `polity`:**

```{r} 
cor.test(banco$polity, banco$oil)
```
### **12. Regressão linear, interpretando em profundidade os resultados dos coeficientes e medidas de desempenho do modelo, entre as variáveis `oil` e `dem_score14`:**

```{r} 
Regressao_dem_oil_01 <- lm(dem_score14 ~ oil, data = banco)
summary(Regressao_dem_oil_01)
```

### Interpretação dos resultados dos coeficientes e medidas de desempenho do modelo:

### A partir da regressão (Regressao_dem_oil_01), podemos observar os resíduos, com mínimo de -4,2018 e máximo de 4,6216. A mediana se aproxima de 0 (valor que está entre a mediana e o primeiro quartil). O RMSE, ou seja, a distância média dos valores que foram observados para os estimados, foi de 2,109. O intercepto, para o caso de a variável independente ser 0, foi de 5,722, com erro padrão de 1,880e-01 e Valor T de 30,434, além de p-valor de 2e-16. O β, que representa a mudança em Y para cada mudança em unidades de X, foi -1,760e-07, com erro padrão de 1,134e-07, Valor T de -1,551 e p-valor de 0,123, considerado alto para análises que tratam de p-valor ideal como 0,01 e 0,05. O R-squared, que representa a proporção da variável dependente que é explicada pelo modelo, foi de  0.0169, ou 1,69%.



### **13. Regressão linear, interpretando em profundidade os resultados dos coeficientes e medidas de desempenho do modelo, entre as variáveis `oil` e `democ11`:**

```{r} 
Regressao_dem_oil_02 <- lm(democ11 ~ oil, data = banco)
summary(Regressao_dem_oil_02)
```

### Interpretação dos resultados dos coeficientes e medidas de desempenho do modelo:

### A partir da regressão (Regressao_dem_oil_02), podemos observar os resíduos, com mínimo de -6,0933 e máximo de 6,9047. A mediana não se aproxima tanto de 0 (valor que está entre a mediana e o primeiro quartil). O RMSE, ou seja, a distância média dos valores que foram observados para os estimados, foi de 3,695. O intercepto, para o caso de a variável independente ser 0, foi de 6,093, com erro padrão de 3,294e-01 e Valor T de 18,500, além de p-valor de 2e-16. O β, que representa a mudança em Y para cada mudança em unidades de X, foi -3,310e-07, com erro padrão de 1,987e-07, Valor T de -1,666 e p-valor de 0,098, considerado alto para análises que tratam de p-valor ideal como 0,01 e 0,05. O R-squared, que representa a proporção da variável dependente que é explicada pelo modelo, foi de  0,01943, ou 1,943%.



### **14. Regressão linear, interpretando em profundidade os resultados dos coeficientes e medidas de desempenho do modelo, entre as variáveis `oil` e `fhrate04_rev`:**

```{r} 
Regressao_dem_oil_03 <- lm(fhrate04_rev ~ oil, data = banco)
summary(Regressao_dem_oil_03)
```

### Interpretação dos resultados dos coeficientes e medidas de desempenho do modelo:

### A partir da regressão (Regressao_dem_oil_03), podemos observar os resíduos, com mínimo de -3,6872 e máximo de 4,0017. A mediana se aproxima de 0 (valor que está entre a mediana e o primeiro quartil). O RMSE, ou seja, a distância média dos valores que foram observados para os estimados, foi de 1,898. O intercepto, para o caso de a variável independente ser 0, foi de 4,696, com erro padrão de 1,691e-01 e Valor T de 27,766, além de p-valor de 2e-16. O β, que representa a mudança em Y para cada mudança em unidades de X, foi -1,875e-07, com erro padrão de 1,021e-07, Valor T de -1,837 e p-valor de 0,0683, considerado alto para análises que tratam de p-valor ideal como 0,01 e 0,05. O R-squared, que representa a proporção da variável dependente que é explicada pelo modelo, foi de  0.02354, ou 2,354%.



### **15. Regressão linear, interpretando em profundidade os resultados dos coeficientes e medidas de desempenho do modelo, entre as variáveis `oil` e `fhrate08_rev`:**

```{r} 
Regressao_dem_oil_04 <- lm(fhrate08_rev ~ oil, data = banco)
summary(Regressao_dem_oil_04)
```

### Interpretação dos resultados dos coeficientes e medidas de desempenho do modelo:

### A partir da regressão (Regressao_dem_oil_04), podemos observar os resíduos, com mínimo de -7,3619 e máximo de 7,8041. A mediana se aproxima de 0 (valor que está entre a mediana e o terceiro quartil). O RMSE, ou seja, a distância média dos valores que foram observados para os estimados, foi de 3,746. O intercepto, para o caso de a variável independente ser 0, foi de 7,387, com erro padrão de 3,339e-01 e Valor T de 22,123, além de p-valor de 2e-16. O β, que representa a mudança em Y para cada mudança em unidades de X, foi -3,524e-07, com erro padrão de 2,015e-07, Valor T de -1,749 e p-valor de 0,0825, considerado alto para análises que tratam de p-valor ideal como 0,01 e 0,05. O R-squared, que representa a proporção da variável dependente que é explicada pelo modelo, foi de  0,02138, ou 2,138%.


### **16. Regressão linear, interpretando em profundidade os resultados dos coeficientes e medidas de desempenho do modelo, entre as variáveis `oil` e `polity`:**

```{r} 
Regressao_dem_oil_05<- lm(polity ~ oil, data = banco)
summary(Regressao_dem_oil_05)
```

### Interpretação dos resultados dos coeficientes e medidas de desempenho do modelo:

### A partir da regressão (Regressao_dem_oil_05), podemos observar os resíduos, com mínimo de -13,845 e máximo de 11,632. A mediana não se aproxima tanto de 0 (valor que está entre a mediana e o primeiro quartil). O RMSE, ou seja, a distância média dos valores que foram observados para os estimados, foi de 6,049. O intercepto, para o caso de a variável independente ser 0, foi de 4,693, com erro padrão de 5,392e-01 e Valor T de 8,704, além de p-valor de 7,98e-15. O β, que representa a mudança em Y para cada mudança em unidades de X, foi -6,984e-07, com erro padrão de 3,253e-07, Valor T de -2,147 e p-valor de 0,0335, considerado baixo para análises que tratam de p-valor ideal como 0,05 e alto para análises que tratam de p-valor ideal como 0,01. O R-squared, que representa a proporção da variável dependente que é explicada pelo modelo, foi de  0,03187, ou 3,187%.



### **17. Semelhanças e diferenças entre os resultados e conclusões:**

### No geral, os modelos de regressão a partir das variáveis de democracia associadas à variável `oil` apresentaram p-valor alto, bem como um valor baixo para o R-squared, que variou entre 1,69% e 3,187%. Alguns modelos demonstraram ser mais confiáveis do que outros, de acordo com a variável que foi usada, mas, via de regra, os resultados apontaram para um baixo poder explicativo, sem significância estatística, entre democracia e produção de petróleo.



## Avalie a relação entre crescimento econômico e produção de petróleo. Descreva a relação entre as duas variáveis, meça a correlação entre elas e faça regressões lineares (interpretando em profundidade os resultados dos coeficientes e medidas de desempenho dos modelos). Enfatize as semelhanças e diferenças entre os resultados. Quais são suas conclusões?

```{r} 
?world 
```


### **oil** -> Oil production, in barrels per day (CIA).
### **gdppcap08** -> GDP per capita in 2008 (World Bank).


###  **1. Descrição gráfica da relação entre as variáveis `Oil` e `gdppcap08`:**

```{r} 
ggplot(banco, aes(oil, gdppcap08)) +
geom_jitter()
```

### **2. Correlação entre as variáveis `oil` e `gdppcap08`:**

```{r} 
cor.test(banco$oil, banco$gdppcap08)
```

### **3. Regressão linear, interpretando em profundidade os resultados dos coeficientes e medidas de desempenho do modelo, entre as variáveis `oil` e `gdppcap08`:**

```{r} 
Regressao_oil_gdppcap08_01 <- lm(oil ~ gdppcap08, data = banco)
summary(Regressao_oil_gdppcap08_01)
```

### Interpretação dos resultados dos coeficientes e medidas de desempenho do modelo:

### A partir da regressão (Regressao_oil_gdppcap08_01), podemos observar os resíduos, com mínimo de -1366340 e máximo de 9494315. A mediana não se aproxima nem um pouco de 0 (valor que está entre o terceiro quartil e o máximo). O RMSE, ou seja, a distância média dos valores que foram observados para os estimados, foi de 1535000. O intercepto, para o caso de a variável independente ser 0, foi de 2,597e+05, com erro padrão de 1,731e+05 e Valor T de 1,500, além de p-valor de 0,1358. O β, que representa a mudança em Y para cada mudança em unidades de X, foi 2,268e+01, com erro padrão de 8,782e+00, Valor T de 2,582 e p-valor de 0,0109, considerado baixo para análises que tratam de p-valor ideal como 0,01 e 0,05. O R-squared, que representa a proporção da variável dependente que é explicada pelo modelo, foi de  0,04545, ou 4,545%.



### **4. Semelhanças e diferenças entre os resultados e conclusões:**

### O modelo de regressão a partir da variável `Oil` associada à variável `gdppcap08` apresentou p-valor baixo, bem como um valor baixo para o R-squared, que foi de 4,545%. O resultado apontou para um baixo poder explicativo, mas com alta significância estatística, entre crescimento econômico e produção de petróleo.


## A partir das suas conclusões sobre a relação entre democracia, economia e produção de petróleo, quais considerações são possíveis fazer sobre a relação CAUSAL entre estas variáveis? Lembre dos 4 "hurdles" do livro *Fundamentals of Political Science Research*:


### **Democracia e Economia:** Entre democracia e economia, foi identificado um alto poder explicativo, com significância estatística, observando todas as variáveis mencionadas em relação à democracia. Considerando o livro *Fundamentals of Political Science Research*, bem como toda a literatura consagrada na Ciência Política sobre a temática, podemos considerar que há um mecanismo causal crível entre X e Y e também podemos eliminar a possibilidade de Y causar X e a covariação. No entanto, ainda não controlamos por todas as variáveis colineares Z que poderiam tornar a associação entre X e Y espúria.

### **Democracia e Produção de Petróleo:** Entre democracia e produção de petróleo, foi identificado um baixo poder explicativo, sem significância estatística, observando todas as variáveis mencionadas em relação à democracia. De acordo com as questões do livro *Fundamentals of Political Science Research*, não há como esse modelo passar nos quatro quesitos estipulados.

### **Economia e Produção de petróleo:** Entre economia e produção de petróleo, foi identificado um baixo poder explicativo, mas com alta significância estatística. Observando o livro *Fundamentals of Political Science Research*, bem como as suas questões norteadoras, esse modelo pode passar no primeiro teste, mas é difícil passar no teste da possibilidade de Y causar X, bem como da covariação e dos possíveis controles por variáveis colineares Z que poderiam tornar a associação espúria.


