---
title: "Exercicio 10"
author: "Renato Victor Lira Brito"
output: html_document
---

```{r setup, include=FALSE}
knitr::opts_chunk$set(echo = TRUE, warning = F, message = F)
```

```{r}
setwd("C:\\Users\\Renato\\Downloads")
```

### Continuaremos com a utilização dos dados do ESEB2018. Carregue o banco da mesma forma que nos exercicios anteriores

```{r}
library(tidyverse)
library(haven)

link <- "https://github.com/MartinsRodrigo/Analise-de-dados/blob/master/04622.sav?raw=true"

download.file(link, "04622.sav", mode = "wb")

banco <- read_spss("04622.sav") 

banco <- banco %>%
  mutate(D10 = as_factor(D10)) %>%
  filter(Q18 < 11,
         D9 < 9999998,
         Q1501 < 11,
         Q12P2_B < 3) %>%
  mutate(Q12P2_B = case_when(Q12P2_B == 1 ~ 0,  # Quem votou em Haddad = 0
                             Q12P2_B == 2 ~ 1)) # Quem votou em Bolsonaro = 1
```
```{r}
library(pscl)
library(sjPlot)
library(margins)
library(dotwhisker)
library(dplyr)
```
### Crie a mesma variável de religião utilizada no exercício anterior

```{r}
Outras <- levels(banco$D10)[-c(3,5,13)]

banco <- banco %>%
  mutate(religiao = case_when(D10 %in% Outras ~ "Outras",
                              D10 == "Católica" ~ "Católica",
                              D10 == "Evangélica" ~ "Evangélica",
                              D10 == "Não tem religião" ~ "Não tem religião"))


```

### Faça uma regressão linear utilizando as mesmas variáveis do exercício 9 - idade(D1A_ID), educação (D3_ESCOLA), renda (D9), nota atribuída ao PT (Q1501), auto-atribuição ideológica (Q18), sexo (D2_SEXO) e religião (variável criada no passo anterior) - explicam o voto em Bolsonaro (Q12P2_B).

```{r}
Regressao_multivariada_01 <- lm(Q12P2_B ~ D1A_ID + D3_ESCOLA + D9 + Q1501 + Q18 + D2_SEXO + religiao, data = banco)
```
```{r}
summary(Regressao_multivariada_01)
```
```{r}
confint(Regressao_multivariada_01)
```
```{r}
dwplot(Regressao_multivariada_01, vline = geom_vline(xintercept = 0, colour = "grey60", linetype = 2))
```
### Interprete o resultado dos coeficientes

A partir da regressão (regressao_multivariada_01), podemos observar os resíduos, com mínimo de -1,05532 e máximo de 0,96682. A mediana se aproxima de 0 (valor que está entre a mediana e o primeiro quartil). O RSE, ou seja, a distância média dos valores que foram observados para os estimados, foi de 0,3489 com 1.138 graus de liberdade. O intercepto, para o caso de as variáveis independentes serem "0", ou seja, para o valor primário dessas VI's, a saber, a escolaridade mínima, idade mínima, renda mínima, menor nota atribuída ao PT possível, gênero masculino (padrão) e religião católica (padrão), foi de 7,067e-01, o que quer dizer que, controlando por todo o resto, obteríamos um valor de 0,7067 com erro padrão de 6,469e-02 e Valor T de 10,924, além de p-valor menor que 2e-16. 

O valor β D1A_ID, que representa a mudança em Y para cada mudança em unidades de X, foi 1,140e-03, com erro padrão de 7,539e-04, Valor T de 1,512 e p-valor de 0,13074, considerado alto para análises que tratam de p-valor ideal como 0,01 e 0,05. Nesse sentido, cada aumento de unidade em X afetaria positivamente 0,00114 a variável Y. Como a variável dependente é dummy, há algumas limitações na aplicação, já que ou se assume um valor (0) ou outro (1). No entanto, como o p-valor é alto, os resultados não são significantes estatisticamente.

O valor β D3_ESCOLA, que representa a mudança em Y para cada mudança em unidades de X, foi 5,547e-03, com erro padrão de 5,226e-03, Valor T de 1,061 e p-valor de 0,28873, considerado alto para análises que tratam de p-valor ideal como 0,01 e 0,05. Nesse sentido, cada aumento de unidade em X afetaria positivamente 0,005547 a variável Y. Como a variável dependente é dummy, há algumas limitações na aplicação, já que ou se assume um valor (0) ou outro (1). No entanto, como o p-valor é alto, os resultados não são significantes estatisticamente.

O valor β D9, que representa a mudança em Y para cada mudança em unidades de X, foi -9,837e-07, com erro padrão de 3,196e-06, Valor T de -0,308 e p-valor de 0,75832, considerado alto para análises que tratam de p-valor ideal como 0,01 e 0,05. Nesse sentido, cada aumento de unidade em X afetaria negativamente 0,0000009837 a variável Y. Como a variável dependente é dummy, há algumas limitações na aplicação, já que ou se assume um valor (0) ou outro (1). No entanto, como o p-valor é alto, os resultados não são significantes estatisticamente.

O valor β Q1501, que representa a mudança em Y para cada mudança em unidades de X, foi -7,728e-02, com erro padrão de 2,799e-03, Valor T de -27,610 e p-valor menor que 2e-16, considerado baixo para análises que tratam de p-valor ideal como 0,01 e 0,05.Nesse sentido, cada aumento de unidade em X afetaria negativamente 0,07728 a variável Y. Como a variável dependente é dummy, há algumas limitações na aplicação, já que ou se assume um valor (0) ou outro (1). Como o p-valor é baixo, os resultados são significantes estatisticamente.

O valor β Q18, que representa a mudança em Y para cada mudança em unidades de X, foi 2,651e-02, com erro padrão de 3,093e-03, Valor T de 8,570 e p-valor menor que 2e-16, considerado baixo para análises que tratam de p-valor ideal como 0,01 e 0,05.Nesse sentido, cada aumento de unidade em X afetaria positivamente 0,02651 a variável Y. Como a variável dependente é dummy, há algumas limitações na aplicação, já que ou se assume um valor (0) ou outro (1). Como o p-valor é baixo, os resultados são significantes estatisticamente.

O valor β D2_SEXO (Feminino), que representa a mudança em Y para cada mudança em unidades de X, foi -5,286e-02, com erro padrão de 2,089e-02, Valor T de -2,530 e p-valor de 0,01154, considerado baixo para análises que tratam de p-valor ideal como 0,05. Nesse sentido, cada aumento de unidade em X afetaria negativamente 0,05286 a variável Y. Como a variável dependente é dummy, há algumas limitações na aplicação, já que ou se assume um valor (0) ou outro (1). Como o p-valor é baixo, os resultados são significantes estatisticamente.

O valor β religiao (Evangélica), que representa a mudança em Y para cada mudança em unidades de X, foi 7,684e-02, com erro padrão de 2,363e-02, Valor T de 3,251 e p-valor de  0,00118, considerado baixo para análises que tratam de p-valor ideal como 0,01 e 0,05. Nesse sentido, cada aumento de unidade em X afetaria positivamente 0,07684 a variável Y. Como a variável dependente é dummy, há algumas limitações na aplicação, já que ou se assume um valor (0) ou outro (1). Como o p-valor é baixo, os resultados são significantes estatisticamente.

O valor β religiao (Não tem religião), que representa a mudança em Y para cada mudança em unidades de X, foi -2,746e-03, com erro padrão de 4,238e-02, Valor T de -0,065 e p-valor de 0,94835, considerado alto para análises que tratam de p-valor ideal como 0,01 e 0,05. Nesse sentido, cada aumento de unidade em X afetaria negativamente 0,002746 a variável Y. Como a variável dependente é dummy, há algumas limitações na aplicação, já que ou se assume um valor (0) ou outro (1). No entanto, como o p-valor é alto, os resultados não são significantes estatisticamente.

O valor β religiao (Outras), que representa a mudança em Y para cada mudança em unidades de X, foi -7,263e-02, com erro padrão de 3,678e-02, Valor T de -1,975 e p-valor de 0,04855, considerado baixo para análises que tratam de p-valor ideal como 0,05. Nesse sentido, cada aumento de unidade em X afetaria negativamente 0,07263 a variável Y. Como a variável dependente é dummy, há algumas limitações na aplicação, já que ou se assume um valor (0) ou outro (1). Como o p-valor é baixo, os resultados são significantes estatisticamente.

O R-squared, que representa a proporção da variável dependente que é explicada pelo modelo, foi de  0,5028, ou 50,28%.


### O resultado difere dos encontrados anteriormente, quando a variavel dependente era a aprovação de Bolsonaro?

Sim, 

Escolaridade (D3_ESCOLA) era significante estatisticamente para a aprovação de Bolsonaro, mas é insignificante estatistamente para a variável dependente dummy de voto em Bolsonaro.

Religião (religiao-Evangélica) era insignificante estatisticamente para a aprovação de Bolsonaro, mas é significante estatistamente para a variável dependente dummy de voto em Bolsonaro.

Religião (religiao-Outras) era insignificante estatisticamente para a aprovação de Bolsonaro, mas é significante estatistamente para a variável dependente dummy de voto em Bolsonaro.

Além disso, a interação entre as variáveis D2_SEXO e religiao não foi testada, o que pode afetar de alguma forma o modelo. É notável a diferença dos resultados de r-squared (de 30,28% para 50,28%), que pode ser também explicado, além pela diferença das variaveis dependentes analisadas, pela distribuição da variável dependente dummy. A partir desses resultados, e também pela natureza da VD, é indicada a realização de uma regressão logística.


### Faça uma regressão logistica com as mesmas variaveis


```{r}
regressao_logistica_01 <- glm(Q12P2_B ~ D1A_ID + D3_ESCOLA + D9 + Q1501 + Q18 + D2_SEXO + religiao, data = banco, family = "binomial")
```
```{r}
summary(regressao_logistica_01)
```
```{r}
confint(regressao_logistica_01)
```
```{r}
pR2(regressao_logistica_01)
```
```{r}
dwplot(regressao_logistica_01, vline = geom_vline(xintercept = 0, colour = "grey60", linetype = 2))
```

A partir da regressão (regressao_logistica_01), podemos observar os resíduos, com mínimo de -2,7529 e máximo de 2,5830. A mediana se aproxima de 0 (valor que está entre a mediana e o primeiro quartil). O intercepto, para o caso de as variáveis independentes serem "0", ou seja, para o valor primário dessas VI's, a saber, a escolaridade mínima, idade mínima, renda mínima, menor nota atribuída ao PT possível, menor valor de ideologia, gênero masculino (padrão) e religião católica (padrão), foi de 8,209e-01, o que quer dizer que, controlando por todo o resto, obteríamos um valor de 0,8209 com erro padrão de 5,298e-01 e Valor Z de 1,550, além de p-valor 0,12124. 

O valor β D1A_ID, que representa a mudança em Y para cada mudança em unidades de X, foi 1,001e-02, com erro padrão de 6,337e-03, Valor Z de 1,580 e p-valor de 0,11405, considerado alto para análises que tratam de p-valor ideal como 0,01 e 0,05. Nesse sentido, cada aumento de unidade em X afetaria positivamente 0,01001 a variável Y. No entanto, como o p-valor é alto, os resultados não são significantes estatisticamente.

O valor β D3_ESCOLA, que representa a mudança em Y para cada mudança em unidades de X, foi 5,634e-02, com erro padrão de 4,358e-02, Valor Z de 1,293 e p-valor de 0,19602, considerado alto para análises que tratam de p-valor ideal como 0,01 e 0,05. Nesse sentido, cada aumento de unidade em X afetaria positivamente 0,05634 a variável Y. No entanto, como o p-valor é alto, os resultados não são significantes estatisticamente.

O valor β D9, que representa a mudança em Y para cada mudança em unidades de X, foi -4,635e-06, com erro padrão de 2,396e-05, Valor Z de -0,193 e p-valor de 0,84660, considerado alto para análises que tratam de p-valor ideal como 0,01 e 0,05. Nesse sentido, cada aumento de unidade em X afetaria negativamente 0,000004635 a variável Y. No entanto, como o p-valor é alto, os resultados não são significantes estatisticamente.

O valor β Q1501, que representa a mudança em Y para cada mudança em unidades de X, foi -4,678e-01, com erro padrão de 2,666e-02, Valor Z de -17,545 e p-valor menor que 2e-16, considerado baixo para análises que tratam de p-valor ideal como 0,01 e 0,05.Nesse sentido, cada aumento de unidade em X afetaria negativamente 0,4678 a variável Y. Como o p-valor é baixo, os resultados são significantes estatisticamente.

O valor β Q18, que representa a mudança em Y para cada mudança em unidades de X, foi 2,242e-01, com erro padrão de 2,748e-02, Valor Z de 8,159 e p-valor 3,37e-16, considerado baixo para análises que tratam de p-valor ideal como 0,01 e 0,05.Nesse sentido, cada aumento de unidade em X afetaria positivamente 0,2242 a variável Y. Como o p-valor é baixo, os resultados são significantes estatisticamente.

O valor β D2_SEXO (Feminino), que representa a mudança em Y para cada mudança em unidades de X, foi -4,497e-01, com erro padrão de 1,739e-01, Valor Z de -2,586 e p-valor de 0,00971, considerado baixo para análises que tratam de p-valor ideal como 0,05. Nesse sentido, cada aumento de unidade em X afetaria negativamente 0,4497 a variável Y. Como o p-valor é baixo, os resultados são significantes estatisticamente.

O valor β religiao (Evangélica), que representa a mudança em Y para cada mudança em unidades de X, foi 6,217e-01, com erro padrão de 1,985e-01, Valor Z de 3,132 e p-valor de  0,00173, considerado baixo para análises que tratam de p-valor ideal como 0,01 e 0,05. Nesse sentido, cada aumento de unidade em X afetaria positivamente 0,6217 a variável Y. Como o p-valor é baixo, os resultados são significantes estatisticamente.

O valor β religiao (Não tem religião), que representa a mudança em Y para cada mudança em unidades de X, foi -2,106e-02, com erro padrão de 3,478e-01, Valor Z de -0,061 e p-valor de 0,95172, considerado alto para análises que tratam de p-valor ideal como 0,01 e 0,05. Nesse sentido, cada aumento de unidade em X afetaria negativamente 0,02106 a variável Y. No entanto, como o p-valor é alto, os resultados não são significantes estatisticamente.

O valor β religiao (Outras), que representa a mudança em Y para cada mudança em unidades de X, foi -6,736e-01, com erro padrão de 3,122e-01, Valor Z de -2,158 e p-valor de 0,03096, considerado baixo para análises que tratam de p-valor ideal como 0,05. Nesse sentido, cada aumento de unidade em X afetaria negativamente 0,6736 a variável Y. Como o p-valor é baixo, os resultados são significantes estatisticamente.

O valor McFadden para o pseudo-R-squared, que emula a proporção que é explicada pelo modelo, foi de  0,4463, ou 44,63%.


### Transforme os coeficientes estimados em probabilidade
```{r}
library(margins)
```

```{r}
margins(regressao_logistica_01)
```
```{r}
summary(margins(regressao_logistica_01))
```
```{r}
efeito_log <- summary(margins(regressao_logistica_01)) %>%
  rename(term = factor,
  estimate = AME,
  std.error = SE,
  statistic = z,
  p.value = p) %>%
  arrange(estimate)

dwplot(efeito_log)
```

Nota atribuída ao PT (Q1501):

Probabilidade média -> -0,05471178

O aumento da unidade da nota atribuída ao PT incorre em 5,47% de chance de não votar em Bolsonaro.

Auto-atribuição ideológica (Q18): 

Probabilidade média -> 0,02622273

O aumento da unidade (na direção da esquerda para direita) de auto-atribuição ideológica incorre em 2,62% de chance de votar em Bolsonaro.

Gênero (D2_SEXO): 

Probabilidade média -> -0,05259582

A mudança de classificação (na direção de masculino para feminino) de gênero incorre em 5,25% de chance de não votar em Bolsonaro.

Religião (religiaoEvangélica): 

Probabilidade média -> 0,07345965

A mudança de classificação (na direção de católica para evangélica) de religiao incorre em 7,34% de chance de votar em Bolsonaro.


Religião (religiaoOutras):

Probabilidade média -> -0,08171675

A mudança de classificação (na direção de católica para outras) de religiao incorre em 8,17% de chance de não votar em Bolsonaro.

### Quais foram as diferenças no resultado entre usar a regressão linear e a logistica?

A regressão logística, como visto no exemplo desse exercício, pode resolver as questões referentes aos pressupostos da linearidade e a homocedasticidade, que são extremamente problemáticos quando vamos utilizar regressões lineares para variáveis dependentes categóricas dummy. Nesse sentido, durante a análise, as variáveis Escolaridade, idade e renda continuaram não sendo significantes de uma análise para a outra. Diferentemente, as variáveis gênero e nota atribuída ao PT apresentaram dados mais seguros e confiáveis (coeficientes), o que implica numa maior robustez do modelo logístico em relação ao modelo linear, principalmente por resolver as questões em relação à heterocedasticidade.

### Verifique a quantidade de classificações corretas da regressao logistica e avalie o resultado

```{r}
library(InformationValue)
```

```{r}
predicted_prob <- predict(regressao_logistica_01, type = "response")
```


```{r}
1 - misClassError(banco$Q12P2_B, 
                  predicted_prob, 
                  threshold = 0.5)
```

```{r}
opt_cutoff <- optimalCutoff(banco$Q12P2_B, 
                            predicted_prob)
```


```{r}
1 - misClassError(banco$Q12P2_B, 
                  predicted_prob, 
                  threshold = 0.556687512770529)
```

```{r}
confusionMatrix(banco$Q12P2_B, 
              predicted_prob, 
              threshold = opt_cutoff)
```

```{r}
prop.table(confusionMatrix(banco$Q12P2_B, 
                predicted_prob, 
                threshold = opt_cutoff))
```
```{r}
table(banco$Q12P2_B)
```
```{r}
prop.table(table(banco$Q12P2_B))
```
```{r}
0.8362/0.5853659
```

O modelo da regressão logística apresentou classificações corretas para 83,62% dos casos, um aumento de 142,85% em relação ao modelo ingênuo, que é baseado na probabilidade pura de acerto. Nesse sentido, o nosso modelo acertou 1,4285 mais vezes que o modelo ingênuo. Além disso, quando observando os votos em Bolsonaro, o modelo previu corretamente 49,39% votos em Bolsonaro e erroneamente 9,14% votos em Bolsonaro. Já observando os votos em Haddad, o modelo previu corretamente 34,23% votos em Haddad e erroneamente 7,22% votos em Haddad.